【裁判字號】    96,訴,1525
【裁判日期】    970131
【裁判案由】    政府採購法
【裁判全文】
臺北高等行政法院判決
                                     96年度訴字第01525號
                              .
原      告  金威銓企業有限公司
代  表  人  甲○○（董事）
被      告  台灣電力股份有限公司
            第二核能發電廠
代  表  人  乙○○（廠長）
訴訟代理人  王聖舜律師（兼送達代收人）
            趙相文律師
上列當事人間因政府採購法事件，原告不服行政院公共工程委員
會中華民國96年3 月9 日訴0000000 號採購申訴審議判斷，提起
行政訴訟，本院判決如下：
    主  文
原告之訴駁回。
訴訟費用由原告負擔。
    事  實
一、事實概要：原告參與被告辦理之「96～97年度消防維護勞務
    工作」採購案，經被告於民國（下同）95年12月20日決標，
    由訴外人榮福股份有限公司（下稱榮福公司）以總價最低得
    標。原告於95年12月20日以得標廠商榮福公司所提出之投標
    文件，並未附具「詳細價目表」，與招標文件之規定不符，
    對該決標結果提起異議，經被告以96年1 月12日D 核00000
    0000081 號函復未違反政府採購法之規定，復對該異議處理
    結果提起申訴，遭行政院公共工程委員會以96年3 月9 日訴
    0000000號採購申訴審議判斷駁回，遂提起行政訴訟。
二、兩造聲明：（原告未於言詞辯論期日到庭，聲明及陳述依其
              起訴狀記載及準備程序到庭所為陳述）
  (一)原告聲明：
    1.申訴審議判斷決定、採購異議處理結果及原處分均撤銷。
    2.訴訟費用由被告負擔。
  (二)被告聲明：
    1.駁回原告之訴。
    2.訴訟費用由原告負擔。
三、兩造之爭點：「詳細價目表」是否為參與系爭採購案必備之
                投標文件？
  (一)原告主張之理由：
    1.按投標須知第14條規定：「本採購非以統包辦理招標。」
      第62條規定：「全份投標文件包括：(1)投標須知。(2)投標
      標價清單。(3)投標廠商聲明書。(4)契約條款。(5)工作說明
      書。‧‧‧」第65條規定：「工作項目及數量之增減：（
      一）除在詳細價目表內所列『安全衛生設施及管理費用』
      及註明『按實作數量計算之項目外，其餘如非變更設計，
      概不增減計價。（二）詳細價目表中以一式計則之工作項
      目（不包括單價分析表內一式項目），除安全衛生費用係
      依招標文件規定之工安查核結果辦理計價支付外，其餘按
      下列規定結算之：‧‧‧」及被告招標時發售之投標表格
      文件，「價格封」部分有「詳細價目表」等表格文件，可
      證投標須知第62條所載「投標標價清單」應包括標單及詳
      細價目表。
    2.訴外人榮福公司之投標文件僅以「標單」記載總價，未填
      載「詳細價目標」各項目之詳細單價、金額，與投標須知
      第63條規定「投標廠商應依規定填妥（不得使用鉛筆）本
      招標文件所附投標標價清單，連同資格文件、規格文件及
      招標文件所規定之其他文件，密封後投標。‧‧‧」不合
      。又榮福公司未敘明其投標各項目之單價，其工作項目及
      數量有所增減或變更設計時，將無從依招標須知第65條之
      規定，按「詳細價目表」所列價格予以增減計價，以結算
      相關工作金額，顯見榮福公司確未依規定投標及其投標文
      件內容亦不符規定。被告曲解投標須知第62條及第63條所
      載「投標標價清單」之定義為投標廠商填寫總標價之「標
      單」，顯違政府採購法第50條之規定。
    3.申訴審議判斷既認定「詳細價目表」係「價格封」內應置
      入之文件，卻又認定投標文件所應檢附之詳細價目表，實
      質上非屬招標文件，顯有矛盾。
   (二)被告主張之理由：
    1.按投標須知第62點及第63點所載投標廠商應填妥「投標標
      價清單」，係指投標廠商填寫總標價之「標單」而非「詳
      細價目表」。
    2.查本件招標文件並無明確記載投標廠商須於詳細價目表上
      填寫各項目之單價。次查本件施工細則說明書「陸、結算
      及付款辦法：一、工作計價（二）」規定「乙方報價時依
      詳細價目表之工作『項目』估算，本工作採總價決標」，
      顯見「詳細價目表」僅係供投標廠商作為投標計價及避免
      廠商有所漏失之用，並無須填載詳細價目表之規定。
    3.本件決標方式係採「總價決標」辦理，投標須知第47條定
      有明文，決標價即為契約價金總額，訂約時再依決標價與
      核定底價之比例分項目訂定，產生詳細價目表，廠商依約
      執行工作後，工作項目及數量有所增減時，即依完成數量
      及詳細價目表中各項單價計算當月工作款。
    理  由
一、原告經合法通知無正當理由未於言詞辯論期日到場，核無行
    政訴訟法第218 條準用民事訴訟法第386 條所列各款情形，
    依被告之聲請，由其一造辯論而為判決，合先敘明。
二、按「投標廠商有下列情形之一，經機關於開標前發現者，其
    所投之標應不予開標；於開標後發現者，應不決標予該廠商
    ：一、未依招標文件之規定投標。二、投標文件內容不符合
    招標文件之規定。‧‧‧」政府採購法第50條第1 項定有明
    文。次按「本採購決標方式為：總價決標。」「全份投標文
    件包括：(1)投標須知。(2)投標標價清單。(3)投標廠商聲明書
    。(4)契約條款。(5)工作說明書。‧‧‧」「投標商應依規定
    填妥（不得使用鉛筆）本招標文件所附投標標價清單，連同
    資格文件、規格文件及招標文件所規定之其他文件，密封後
    投標。‧‧‧」「工作項目及數量之增減：（一）除在詳細
    價目表內所列『安全衛生設施及管理費用』及註明『按實作
    數量計算之項目外，其餘如非變更設計，概不增減計價。（
    二）詳細價目表中以一式計則之工作項目（不包括單價分析
    表內一式項目），除安全衛生費用係依招標文件規定之工安
    查核結果辦理計價支付外，其餘按下列規定結算之：‧‧‧
    」為投標須知第47條、第62條、第63條及第65條所明定。
三、被告辦理之「96～97年度消防維護勞務工作」採購案，於95
    年12月20日決標，由訴外人榮福公司以總價最低得標，該公
    司所提之投標文件，僅於標單記載標價總額，並未附具「詳
    細價目表」之事實，有系爭採購案投標須知、勞務採購變賣
    發包底價單、施工細則說明書、標單、開標紀錄表等件影本
    在原處分卷可稽，且為兩造所不爭執，堪認為真實。
四、原告主張依投標須知第62條、第63條、第65條規定，及被告
    發售之投標表格文件「價格封」具有「詳細價目表」，可知
    投標文件應包括標單及詳細價目表。訴外人榮福公司之投標
    文件僅以「標單」記載總價，未填載「詳細價目標」各項目
    之詳細單價、金額，與投標須知第63條規定不合，不應決標
    予榮福公司云云。經查：
  (一)投標須知第47條明定，系爭採購案之決標方式為總價決標，
    決標價即為契約價金總額。被告發售之投標文件「價格封」
    內雖包含「標單」及「詳細價目表」，惟招標文件並未明確
    記載投標廠商是否必須於詳細價目表上填寫各項目之單價，
    被告稱投標須知第62條、第63條所載招標文件中之「投標標
    價清單」，僅指填寫總標價之「標單」而非「詳細價目表」
    ，並非無據，自不能以得標廠商榮福公司投標文件未記載「
    詳細價目表」，即謂與招標文件規定不符。
  (二)政府機關辦理公開招標採購，受限於預算金額，除有特殊情
    況，決標重點均在於投標總價（採購發包總額）。至於涉及
    工作項目增減結算之各項目單價，則屬將來履約計價之問題
    ，為採購案之具體細節事項，每於決標後訂約時，再依決標
    價（即契約價金總額）與核定底價之比例分項目訂定詳細價
    目表，俾廠商履約結算工作項目與數量有增減時，依規定據
    以增減計價。況依系爭採購案之施工細則將「詳細價目表」
    列為附件，載明：「陸、結算及付款辦法：一、工作計價：
    ．．．（二）乙方報價時依詳細價目表之工作『項目』估算
    ，本工作採總價決標。」足認被告所稱「詳細價目表」僅係
    供投標廠商作為投標計價及避免廠商有所漏失之用，並無必
    須填載詳細價目表之規定等語屬實，自難謂訴外人榮福公司
    投標文件與招標文件規定不符。
五、綜上所述，原告主張均無可採。從而被告以訴外人榮福公司
    為最低標，決標予該公司，並無違誤，異議處理結果函復未
    違反政府採購法之規定，申訴審議判斷決定予以維持，均無
    不合。原告仍執前詞訴請撤銷，為無理由，應予駁回。
六、兩造其餘陳述於判決結果不生影響，無庸一一論列，併予敘
    明。
據上論結，本件原告之訴為無理由，依行政訴訟法第218 條、第
98條第1 項前段，民事訴訟法第385 條第1 項前段，判決如主文
。
中    華    民    國    97    年     1    月   31     日
                     臺北高等行政法院第三庭
                               審判長法  官  姜  素  娥
                                     法  官  曹  瑞  卿
                                     法  官  楊  莉  莉
上為正本係照原本作成。
如不服本判決，應於送達後20日內，向本院提出上訴狀並表明上
訴理由，如於本判決宣示後送達前提起上訴者，應於判決送達後
20日內補提上訴理由書（須按他造人數附繕本）。
中    華    民    國    97    年     1    月   31     日
                                     書記官  林  俞  文


司法院資訊處製作；財團法人民間司法改革基金會備份。
